【裁判字號】    99,上易,462
【裁判日期】    991116
【裁判案由】    損害賠償
【裁判全文】
臺灣高等法院民事判決                 99年度上易字第462號
上  訴  人  甲○○
訴訟代理人  何乃隆律師
被上  訴人  渣打國際商業銀行股份有限公司
法定代理人  丙○○
被上  訴人  乙○○
共      同
訴訟代理人  丁○○
上列當事人間請求損害賠償事件，上訴人對於中華民國99年3月2
9日臺灣臺北地方法院98年度訴字第89 號第一審判決提起上訴，
並為訴之追加，本院於民國99年10月26日言詞辯論終結，判決如
下：
    主  文
上訴及追加之訴均駁回。
第二審訴訟費用由上訴人負擔。
    事實及理由
一上訴人未於言詞辯論期日到場，核無民事訴訟法第386 條各款
  情形，爰依被上訴人之聲請，由其一造辯論而為判決。
二上訴人於原審起訴主張：被上訴人渣打國際商業銀行股份有限
  公司（下稱渣打銀行）於民國（下同）96年5 月間推出「領袖
  風範」1 年期美元計價股票連動債券商品（下稱系爭連動債）
  ，其受僱人即被上訴人乙○○（下稱乙○○）推銷系爭連動債
  時，宣稱其穩健保本，伊及伊之夫賴哲義乃於96年5 月29日簽
  立「信託帳戶投資交易指示書」，投資美金10萬元（折合新台
  幣3,309,200元）於系爭連動債，但屆期伊只收取每月美金l,0
  00元，共計美金12,000元之紅利，及投資餘額美金44,968.8元
  ，合計美金56,968.8元（折合新台幣l,885,221 元），損失新
  台幣l,423,989元，爰對乙○○依民法第184條第1 項前段，及
  對渣打銀行依民法第188條第1項（見本院卷第61頁），提起本
  訴等語。聲明求為：被上訴人應連帶給付上訴人新台幣l,423,
  989元，及自97年8月21日起至清償日止按年息5%計算之利息。
三原審駁回上訴人之訴。上訴人不服，提起上訴後，對渣打銀行
  追加請求權基礎民法第544 條處理委任事務有過失之損害賠償
  請求權（本院卷第11、12頁、61頁反面），其主張之原因事實
  不變，合於民事訴訟法第255條第1項第2 款情形，爰依民事訴
  訟法第446條第1項但書，准予為訴之追加。其上訴聲明求為：
  (一)原判決廢棄；(二)被上訴人應連帶給付上訴人新台幣1,423,98
    9元，及自97年8月21日起至清償日止按週年利率5%計算之利
    息。
四被上訴人以：渣打銀行於廣告單載明系爭連動債於連結標的表
  現不佳時，到期本金將有虧損之風險，彭衍浩亦向上訴人說明
  此一風險，經上訴人簽署「產品條件與說明書」、「信託帳戶
  投資交易指示書」表明知悉，故伊等並無誤導上訴人之情事等
  語，資為抗辯。答辯聲明求為駁回上訴。
五得心證之理由：
(一)上訴人主張：乙○○受雇於渣打銀行擔任理財專員期間，於96
  年5 月間向伊及伊之夫賴哲義推介渣打銀行推出之系爭連動債
  投資商品，經伊及賴哲義共同於96年5 月29日投資美金10萬元
  ，信託渣打銀行用以購買系爭連動債，嗣伊及賴哲義按月收取
  美金l,000元利息收益，97年6 月2日到期時僅回收投資本金美
  金44,968.8元，計損失本金新台幣l,423,989 元等語，業據提
  出名片、信託帳戶投資交易指示書、現金收益通知書、通知書
  （原審卷第7至9、33至45頁）為證，為被上訴人是認，堪信為
  真正。
(二)上訴人主張：乙○○推介系爭連動債時，宣稱系爭連動債穩健
  保本，使伊及賴哲義誤信而同意投資購買系爭連動債，因而損
  失本金新台幣l,423,989元，乙○○應依民法第184條第1 項前
  段規定負損害賠償責任，渣打銀行則應依民法第188條第1項、
  第544 條關於處理委任事務有過失等規定，連帶負損害賠償責
  任云云，為被上訴人否認，依民事訴訟法第277 條本文，應由
  上訴人就上開有利於己之事實，負證明之責。經查：
1.上訴人提出渣打銀行印製系爭連動債券之廣告單，於訴求重點
  欄記載「全球最佳執行長掌舵：連結標的名列2007年3 月專業
  金融週刊Barron's 評選出全球最佳CEO職掌之企業，除經營績
  效優異外，股價表現更是耀眼，長期超越S&P500指數的表現。
  」，於「投資訴求」欄列載「您預期：本商品之連結標的將維
  持穩健的走勢」、「您尋求：高於定存的獲利機會」、「您接
  受：持有本商品一年，且當連結標的表現不佳時，連結的任一
  個股曾跌破期初價之〔64% ~66%〕，最差狀況一年僅領取台幣
  本金之〔10%~ 11%〕固定配息，且到期以現金結算使本金可能
  虧損或以期初價承接表現最差的股票。」，及於下方載明「請
  注意國內或國外有價證券過去表現並不一定是其將來表現的指
  引，而投資者的投資價值既可能下跌或上昇，因此投資者未必
  一定可取回原來投資的金額。」（原審卷第6 頁），可見渣打
  銀行以該廣告單推銷系爭連動債券，表明依系爭連動債所連結
  標的四檔股價在當時及之前之表現，預測該連結標的股價將可
  穩健維持，客戶到期有獲得高於定存獲利之可能，但亦同時告
  知如連結標的中有任一檔股價跌破期初價之64%至66%者，客戶
  到期結算時，可能發生本金虧損之風險。故被上訴人以該廣告
  單向上訴人及賴哲義推介系爭連動債，即已告知上訴人及賴哲
  義系爭連動債仍有本金虧損之風險。
2.被上訴人陳稱：上訴人及賴哲義投資系爭連動債時，共同簽署
  「信託帳戶投資交易指示書」，於第1 頁正面表示同意並確認
  下述內容：「風險揭露條款：我們確定完全了解此投資服務相
  關風險..」、「注意事項：(1)請務必詳細閱讀I風險揭露聲明
  表..」，於第2 頁「風險揭露聲明書」欄勾選「僅適用於非保
  本型連動式債券 ／非保本型組合式商品：我/我們了解不保本
  產品的特性，即若連結標的之表現不如預期，則投資此產品將
  面臨投資本金損失的風險」，上訴人並簽署「產品條件與說明
  書」，表示同意該說明書第9 頁之「產品投資風險預告」欄所
  載「連結標的風險：本商品之收益取決於連結標的之表現。若
  連結標的表現不如預期，則投資人可能於到期時以期初價格承
  接連結標的表現最差的股票或現金交割而使本金有所虧損」特
  別條款等語，業據被上訴人提出「產品條件與說明書」（原審
  卷第54至59頁）為證，及有上訴人提出之「信託帳戶投資交易
  指示書」（原審卷第8 頁）可稽，足證上訴人係在知悉並同意
  承擔系爭連動債有上述本金可能虧損之風險下，決定投資購買
  系爭連動債。
3.證人賴哲義於原審雖證稱：「被告彭是來跟我們介紹有比基金
  更好的產品，我們問是否和以前一樣可以保本，被告彭說交給
  他就沒問題，被告彭有說比原來收入更好，也保本，給我們一
  堆文件，但是我們簽一簽就給他帶走..我有告訴過被告彭要照
  以前的保守保本..（問：是否知悉不是保本型商品？）不知道
  。（問：是否知悉被告彭跟你們推銷何項產品？）我只知道是
  保本保守，比銀行利息好的產品。（問：是否親耳聽聞被告彭
  說是保本商品？）是。」（原審卷第173至175）。惟查，證人
  賴哲義與上訴人為夫妻，彼此關係密切，且證人賴哲義與上訴
  人聯名投資購買系爭連動債，二人就本件訴訟勝敗有相同利害
  關係，故證人賴哲義上開證言非無偏頗上訴人之虞，難以憑採
  。上訴人復未提出其他積極證據證明被上訴人以宣稱系爭連動
  債為保本商品之方式，誤導上訴人及夫賴哲義作成投資決定之
  事實，應認上訴人未盡舉證責任，其主張前揭事實，不足採信
  。
(三)上訴人既未舉證證明被上訴人推介系爭連動債時，有宣稱系爭
  連動債穩健保本，使上訴人及賴哲義誤信而同意投資購買系爭
  連動債之行為，則上訴人於投資期限屆至時，因系爭連動債所
  連結標的股價中有跌破期初價64%~66 %之情形，而受有本金虧
  損l,423,989 元，乃上訴人依約同意承擔之風險，難謂係被上
  訴人實施不法侵害行為，或係渣打銀行處理委任事務有過失，
  所致上訴人之損害。從而，上訴人主張乙○○應依民法第 184
  條第1項前段規定負損害賠償責任，及渣打銀行應依民法第188
  條第1項、第544條關於處理委任事務有過失等規定，連帶負損
  害賠償責任云云，均屬無據。
六綜上所述，上訴人主張對乙○○本於民法第184條第1項前段規
  定，對渣打銀行本於民法第188條第1項規定，請求被上訴人連
  帶給付l,423,989元，及自97年8月21日起至清償日止按年息5%
  計算之利息，為無理由，不應准許。原審為上訴人敗訴之判決
  ，並無不合。上訴意旨指摘原判決不當，求予廢棄改判，為無
  理由，應予駁回。又上訴人於本院追加起訴，主張本於民法第
  544 條處理委任事務有過失之損害賠償請求權，請求渣打銀行
  給付l,423,989元，及自97年8月21日起至清償日止按年息5%計
  算之利息，亦為無理由，不應准許。
七兩造其餘攻擊、防禦方法及提出之證據，經本院審酌後，認於
  判決結果無礙，爰不一一論述。
八據上論結，本件上訴及追加之訴為無理由，依民事訴訟法第44
  9條第1項、第463條、第385條第1項前段、第78 條，判決如主
  文。
中    華    民    國    99    年    11    月    16    日
                    民事第三庭
                        審判長法  官  張劍男
                              法  官  彭昭芬
                              法  官  翁昭蓉
正本係照原本作成。
不得上訴。
中    華    民    國    99    年    11    月    17    日
                              書記官  張淑芬

司法院資訊處製作；財團法人民間司法改革基金會備份。
